臺灣高等法院刑事判決　　　　　　　　93年度上訴字第3169號
上　訴　人
即　被　告　乙○○原名林楚涵
輔　佐　人
即被告之母　辛○○
輔佐人即被
告之外祖母　甲○○
上　訴　人
即　被　告　戊○○
上　訴　人
即　被　告　丁○○
選任辯護人　黃照峰律師
上列上訴人因妨害自由等案件，不服臺灣臺北地方法院92年度訴
字第42號，中華民國93年9月30日第一審判決（起訴案號：臺灣
臺北地方法院檢察署89年度偵字第377號），提起上訴，本院判
決如下：
    主  文
上訴駁回。
    事  實
一、汪鐵爐（已死亡，業經原審法院不受理判決確定）、乙○○
    （原名林楚涵）、戊○○、丁○○為了介入偽造信用卡集團
    謀取利益，以為庚○○、丙○○為集團成員，於民國八十八
    年五月十八日中午十二時許，共同夥同數名不詳姓名成年男
    子，至臺北市○○路一八六號庚○○經營之「南資通訊行」
    ，與庚○○及其職員丙○○於上述通訊行隔壁之泡沬紅茶店
    談判，欲得知偽造信用卡成員陳勇全之下落，嗣因談判未果
    ，汪鐵爐、乙○○、戊○○竟基於私行拘禁庚○○、丙○○
    之犯意聯絡，由汪鐵爐指示將庚○○、丙○○分別押入一輛
    計程車及由乙○○駕駛之一輛自用小客車，與戊○○及不詳
    姓名之成年男子剝奪庚○○、丙○○之行動自由，將二人載
    至臺北縣汐止市○○路六０一號「天秀宮」後山往秀峰瀑布
    山徑之觀音崖前山洞旁，復將庚○○、丙○○押下車並隨即
    加以隔離、圍毆（庚○○、丙○○傷害部分均未據告訴），
    其時乙○○出手毆打丙○○，戊○○則在旁觀看，汪鐵爐甚
    至作勢欲將庚○○推落山崖，以此方式恐嚇庚○○、丙○○
    交代陳勇全之下落，致生危害於庚○○、丙○○之生命、身
    體及自由之安全。庚○○害怕已極，僅得同意電話聯絡陳勇
    全。汪鐵爐等人為防庚○○、丙○○趁機脫逃，復於八十八
    年五月十八日晚上八、九時許，將庚○○、丙○○押至臺北
    縣汐止市○○路與水源路附近之不詳門牌號碼公寓五樓頂加
    蓋房屋內拘禁，復以膠帶捆綁庚○○、丙○○二人之雙手、
    雙腳及臉部，並命丁○○及數名不詳姓名成年男子予以看守
    ，繼續剝奪庚○○、丙○○之行動自由。直至翌日即八十八
    年五月十九日晚上九時許，庚○○、丙○○乘留下看守之綽
    號「阿青」之成年男子上廁所而疏於注意之際，掙脫捆綁逃
    出，並四處躲藏，以防汪鐵爐等人尋找、報復。嗣於八十八
    年五月二十七日，庚○○、丙○○始出面向警方報案。
二、案經臺北市政府警察局中山分局移送臺灣臺北地方法院檢察
    署檢察官偵查起訴。
    理  由
一、訊據上訴人即被告乙○○、戊○○、丁○○均矢口否認有剝
    奪他人行動自由及恐嚇危害安全之犯行，被告乙○○辯稱：
    伊沒有去，沒有做這些事，沒有參與云云；被告戊○○辯稱
    ：伊沒有去，沒有參與云云，被告丁○○辯稱：伊沒有做這
    些事，沒有參與云云。
二、經查：
    (一)庚○○、丙○○於上揭時、地遭人剝奪行動自由及恐嚇危
      害安全之事實，經1.證人庚○○於檢察官偵查中證述：「
      汪鐵爐跟他們手下八、九個人，名字是阿佳、小楊、阿標
      【即戊○○，詳後述】、戽斗【即丁○○，詳後述】、阿
      豪、阿青共八、九個人，但沒有己○○跟舒以平，他們是
      我們被押上山後，汪鐵爐打電話叫舒以平上來談一談。」
      （八十九年度偵字第三七七號卷一第六二頁）、「（是否
      於八十八年五月十八日在長春路一八六號你的通訊行內被
      押走？）當時我在店內，丙○○以電話向我說，他被押在
      我店旁邊的泡沫紅茶店內，叫我過去，我過去了解，我進
      去之後有一堆人在罵丙○○，態度很兇惡，接著就說要帶
      我們到別的地方講清楚，我當時是坐在計程車後座中間，
      左右各一個人，前座也一個人，是在路上攔計程車。．．
      ．（接下來情況如何？）車子開到汐止山上，當時丙○○
      的車子先走，所以他上車的情況我不清楚，計程車到汐止
      山上之後，由我付計程車資，計程車就先行離開了。在現
      場時，汪鐵爐問我偽卡的事情，我說不知道，接著就被拳
      打腳踢，當時是汪鐵爐下命令的，當時丙○○狀況我不清
      楚，因為我們被分開，但我有聽到被打的聲音。（有無受
      傷？）有，瘀青，都皮肉傷，我沒去看醫師，也沒驗傷【
      後來改稱有沒有驗傷忘記了】）。．．．被打之後天色已
      黑，要下山時，他們用膠帶把我眼睛矇起來，手捆起來，
      丙○○也是，接著坐他們的車到汐止公寓，我記得是頂樓
      ，並關在一小房間裡面，並把我們的腳捆起來，那時候眼
      睛還矇住，雙手一樣被綁起來，當天晚上在該公寓也有打
      我們，不過不是很用力的打，僅在嚇唬我們，又隔天晚上
      ，汪鐵爐好像有接到電話，他們就離開了，當時我和丙○○綁在一起，因為綁一天了，膠帶有點鬆，然後就跑掉了
      ，當時被他們發現，我作勢要還擊，因為當時留下的是很
      年輕的，就退下，我們就跑到巷口攔計程車逃回台北，因
      為當時害怕就躲起來，在心情平復後，才向警方報案。」
      （同上偵查卷一第一六二頁反面至一六四頁）等語；2.證
      人丙○○於檢察官偵查中證述：「八十八年，幾月份我忘
      了，我跟庚○○被汪鐵爐等人押到汐止山上毆打，我當時
      均不知道他們的名字，是後來警方拿照片給我們指認，才
      指認出來，當時押我們的有七、八個。」等語（八十九年
      度偵字第三七七號卷一第一五九頁反面）；3.證人舒以平
      於檢察官偵查中證述：「（八十八年五月十八日汪鐵爐至
      南資通訊行帶走庚○○、丙○○這件事你是否知悉？）知
      道。（請將當時情形詳述一遍？）庚○○、丙○○被帶到
      山上去時，我並不知道，約下午時，因為時間久了，我不
      大記得幾點了，當時汪鐵爐打行動電話給我，說己○○將
      會開車到我住處附近載我去把事情講清楚，要我配合。不
      過當時是汪鐵爐或己○○打電話，我忘記了，不過確實是
      己○○開車來載我，他將我載到汐止山上，地點我不是很
      清楚，我上去時發現有汪鐵爐、戊○○、林楚涵及好幾個
      年輕人，我沒有看到丁○○，當時丙○○是被三個人圍住
      ，其中一位是林楚涵，另外二個我不認識，而庚○○是在
      山路的更後面一點，由鐵蛋汪鐵爐、戊○○等人圍著約三
      、四個人，我看到的時候，汪鐵爐做勢要將庚○○推下懸
      崖，說再不講的話，就要把他推下去。（汪鐵爐等人要庚○○、丙○○講什麼？）就是要庚○○、丙○○將作偽卡
      的ＪＡＣＫＥＹ找出來。」等語（八十九年度偵字第三七
      七號卷二第八九頁背面至第九十頁背面）；及4.證人己○○於檢察官偵查中證述：「（到了山上看到何人？）有看
      到汪鐵爐及他一些我不認識的手下，圍住賴、柯二人，我
      沒有過去。」等語（八十九年度偵字第三七七號卷一第六
      十二頁反面）屬實。
    (二)又被告乙○○、戊○○、丁○○在場參與本件犯行，業據
      1.證人丙○○於警詢中證述：「（另一位押你及庚○○之
      綽號【阿標】是否為戊○○？綽號【戽斗】是否為丁○○
      ？請當面檢視相片及口卡？）是的，很確定。．．．我是
      被押上由【阿佳】林楚涵駕駛之喜美三門紅色自小客車上
      ，由阿佳駕駛，【阿標】戊○○坐右前座，我坐左後座，
      「小楊」右後座，另由【鐵蛋】汪鐵爐帶著阿豪及戽斗丁○○押者庚○○乘坐計程車上山。．．．（戽斗丁○○是
      否有押你到汐止山上？）丁○○曾與汪鐵爐等人一同到庚○○經營之【南資通訊行】，參與押我們上山之計謀，但
      是我在汐止山上觀音崖沒看見他出現，但是在五月十八日
      的晚上凌晨在轉押到汐止市區五樓民宅時再發現戽斗出現
      及阿青也是到民宅才再出現。（戽斗是否有毆打你？他曾
      對你說什麼話？）戽斗丁○○曾揮手毆打我頭部，．．．
      」（八十八年度他字第一四九六號卷第一二五頁反面至第
      一二六頁反面）等語，及於偵查中證述：「（【提示戊○○、林楚涵、丁○○照片】，此三人認識嗎？）有看過，
      就是當天押我們的，這三個人有參與，其中林楚涵、丁○○有動手打我，而戊○○在旁邊，庚○○當時也被打，因
      為很多人，我不敢確定是誰打他。汪鐵爐是帶頭的。（如
      何押你和庚○○上山？）林楚涵開一部紅色三門喜美，我
      坐在後座中間，左右二邊各一個押我，前座坐一個，所以
      共五個人，另外還有一部計程車，庚○○坐該部計程車，
      該部計程車坐幾個人我不知道。」（八十九年度偵字第三
      七七號卷一第一六０頁）等語；2.證人舒以平於檢察官偵
      查中證述：「（到了山上看到何人？）有看到汪鐵爐、阿
      標、阿佳、其他的人我不熟。汪鐵爐的手下把賴、柯二人
      圍在涼亭中間。」（八十九年度偵字第三七七號卷一第六
      二頁反面、第六三頁正面第一行）、「（你有無看到汪鐵
      爐等人毆打庚○○、丙○○？）其實我跟小賴不是很熟，
      但我和丙○○曾經同事也算好朋友，小賴部分我是看到汪
      鐵爐嚇他，要把他推下懸崖，而丙○○部分，我確實有目
      睹林楚涵毆打丙○○，我先看到林楚涵踹庚○○【應係丙○○之誤】肚子一腳，丙○○就靠到山壁上，接著林楚涵
      及另外二名年輕人就過去對他拳打腳踢，而己○○也衝過
      去毆打丙○○頭部一拳，我看到之後就衝過去擋住己○○
      要他不要再打丙○○，因為畢竟我跟他同事一場，請己○○好好講不要打人，己○○向我說這是要打給汪鐵爐看的
      ，之後汪鐵爐走過來丙○○這邊要我和丙○○對質，因為
      丙○○完全否認有ＪＡＣＫＥＹ這個人，我向丙○○說你
      們之前有答應汪鐵爐要把ＪＡＣＫＥＹ做好的偽卡賣給汪
      鐵爐，為何事後反悔，丙○○還是否認有ＪＡＣＫＥＹ這
      個人，我向丙○○說為了這件事我前一陣子已被打了，只
      要他把事情講出來大家就會沒事，後來丙○○向汪鐵爐承
      認認識ＪＡＣＫＥＹ，但聯絡不到，汪鐵爐就問何人可聯
      絡到，丙○○因稱小賴知道，於是江鐵爐就帶著我與己○○過來小賴這一邊，我看到【阿標】即戊○○，將小賴的
      手轉到後邊押著，汪鐵爐就走過去向小賴說：你再裝吧，
      說我和丙○○都講出來了，接著汪鐵爐就做勢要把小賴推
      下懸崖，我前面所說的，看到汪鐵爐要把庚○○推下懸崖
      的就是這一段，也就是先打完丙○○之後的事情，後來小
      賴就說讓他坐在旁邊一個椅子下來講，汪鐵爐問小賴現在
      可以打電話給ＪＡＣＫＥＹ嗎？小賴要求用自己的行動電
      話打給ＪＡＣＫＥＹ，汪鐵爐要小賴在電話中不可以有警
      示的言語，汪鐵爐要他身邊小弟把小賴行動電話取出交給
      小賴打，小賴就打電話給ＪＡＣＫＥＹ約時間、地點並拿
      多少的卡片等等，我記得他們約第二天，到底約幾點，在
      哪裡，我忘記了，汪鐵爐就說事情如果這樣處理不就大家
      沒事了嗎？．．．（你看到庚○○時，他有無被毆打的現
      象？）應該有，因為我看到他在哭，而且臉頰紅紅的，應
      該是被打的現象。」（八十九年度偵字第三七七號卷二第
      九０頁反面至第九二頁反面）等語；3.證人己○○於警詢
      中證述：「．．．但案發時我與汪鐵爐在南資通訊行旁的
      泡沫紅茶店時，有看到汪鐵爐打行動電話與丁○○聯絡過
      好幾次。．．．（請你檢視相片中丁○○、戊○○、林楚
      涵等人是否涉及強押庚○○、丙○○二人至汐止山區毆打
      強盜之人？）丁○○有涉案，其他我不知道。」（八十八
      年度他字第一四九六號卷第五五頁反面、第五六頁反面）
      等語；及4.同案被告汪鐵爐於檢察官偵查中陳述：「（是
      否於八十八年五月十八日在臺北市○○路一八六號押庚○○、丙○○到汐止五峰瀑布？）是到那邊談話，不是押他
      們。（戊○○、林楚涵、丁○○有跟你去嗎？）他們有跟
      我去，我記得在山上時有打電話叫舒以平過來，好像是己○○陪他來的，因時間已久我記不太清楚了。（怎麼去汐
      止山上？）我記得林楚涵有開車，其他我不記得了。」（
      八十九年度偵字第三七七號卷一第一八六頁反面、第一八
      七頁）等語明確，經核汪鐵爐及該等證人就乙○○負責駕
      車押載丙○○上山、及庚○○、丙○○於被押上山行動自
      由受到限制並遭毆打時，乙○○及戊○○確係在場，且丁○○出現於南資通訊行旁之泡沬紅茶店參與本案等情，均
      相符合。是依汪鐵爐及上述證人之陳述，被告三人辯稱其
      不在場，未參與本案等情，不足採信。
    (三)此外，復有丙○○、舒以平引導警方至汐止山區指證賴彥
      晏、丙○○遭妨害自由之現場照片十四張在卷可資佐證。
    (四)經查，汪鐵爐、庚○○、丙○○、己○○、舒以平於偵查
      中向檢察官所為之上開陳述，均於歷次受訊問後經當庭交
      閱朗誦該次訊問筆錄承認無訛始簽名於各該筆錄，此觀各
      該筆錄自明，是其等陳述並無顯有不可信之情況，自得為
      證據。又證人丙○○於八十八年八月十三日於警訊時所為
      之上開陳述，於受訊後自閱聽誦其訊問筆錄認為無訛始行
      簽名及按指印於該筆錄，此有該筆錄附卷可佐（八十八年
      度他字第一四九六號卷第一二四頁至第一二八頁），堪認
      丙○○於警詢之上開陳述經證明具有可信之特別情況，且
      為證明本案犯罪事實之存在所必要，亦得為證據。至於證
      人庚○○於本院94年1月10日審理時證稱：88年5月18日那
      天伊在何處，事隔已久，伊不記得了，伊不認識被告三人
      ，案發之時的事伊忘記了，如果被告丁○○在車上，伊應
      該認不出來，伊都忘記了，那是六年前的事，且伊生過一
      場病，後面的事伊都不記得了云云；證人丙○○於本院同
      日審理時證稱：案發之前伊不認識被告三人，88年5月18
      日晚上伊在何處，事隔已久，伊不太記得了，伊記得有坐
      過一輛車，伊記得不是計程車，是自用車，當時車內有坐
      什麼人，伊不記得了，到底坐了幾個人，伊不記得了，坐
      上自用車後伊坐到山上去，坐的時候，有無看到庚○○，
      伊不記得了，庚○○坐的車子是在伊前面或後面，伊不記
      得了，伊已經忘記誰的車先走了，伊是忘記當時的情形，
      伊對庚○○到底是跟誰坐計程車上山的情形不清楚，伊現
      在不記得當初發生的情形，坐上自用車後到山上去，有沒
      有看到什麼人，伊不記得了，後來情形如何，有無到其他
      地方，伊都不記得了，伊是如何下山的，伊忘記了，這案
      子是伊和庚○○一起到警局報案的云云；證人己○○於本
      院同日審理時證稱：88年5月18日案發當天伊沒有在南資
      通訊行隔壁的泡沫紅茶店，伊在車上，沒有在裡面，伊沒
      有看到汪鐵爐，伊不認識丁○○，也沒有看到他，當時汪
      鐵爐有否打電話給丁○○，伊沒有印象，伊在待一會以後
      ，有上山去載一個親戚，伊到山上時，只載伊親戚下山，
      不到二分鐘伊就下山了，伊有看到丙○○，其他人伊不認
      識，伊不認識丁○○，也沒有印象，被告等人伊都不認識
      ，當時的情形，伊忘記了云云，均不能採為有利於被告三
      人之認定。
    (五)綜上所述，被告三人之上開辯解，應為事後卸責之詞，不
      足採信。本件事證明確，被告三人之犯行，均堪予認定。
三、按刑法第三百零二條之妨害自由罪，原包括私行拘禁及以其
    他非法方法剝奪人之行動自由而言，所謂非法方法，當然包
    括強暴脅迫之情事在內。被害人遭強押上車至臺北縣汐止山
    區，被告乙○○、戊○○、丁○○與同案被告汪鐵爐基於犯
    意之聯絡，由汪鐵爐於妨害自由行為繼續中，作勢欲將庚○○推落山崖，以此方式恐嚇庚○○、丙○○交待偽卡成員陳
    勇全之下落，致生危害於庚○○、丙○○之生命、身體及自
    由之安全，自屬包含於妨害庚○○、丙○○行動自由之同一
    犯意之中。是其所為，合於刑法第三百零五條恐嚇危害安全
    之情形，仍應視為剝奪行動自由之部分行為。是核被告乙○○、戊○○、丁○○上開所為，係犯刑法第三百零二條第一
    項妨害行動自由罪。公訴意旨認被告三人所犯妨害行動自由
    及恐嚇危害安全罪間，有方法結果之牽連關係，顯有誤會，
    附此敘明。被告三人間，就上開犯行既有犯意聯絡與行為分
    擔，皆為共同正犯。
四、原審認被告三人罪證明確，適用刑法第28條、第302條第1項
    ，罰金罰鍰提高標準條例第1條前段之規定，並審酌被告三
    人為介入偽造信用卡集團謀取利益之不法目的，不法逼迫被
    害人，足徵其行止囂張乖戾，且於偵查及審理中均否認犯行
    ，犯罪後態度不佳，及其品行、智識程度、所生危害等一切
    情狀，認起訴檢察官對被告乙○○、戊○○均求處有期徒刑
    一年六月，堪稱允當，爰對被告三人各量處有期徒刑1年6月
    。認事用法核無違誤，量刑亦屬適當。被告三人上訴意旨均
    否認犯罪，而指摘原判決不當，均為無理由，應予駁回。
據上論斷，應依刑事訴訟法第三百六十八條，判決如主文。
本案經檢察官劉斐玲到庭執行職務。
中　　華　　民　　國　　94　　年　　4 　　月　　20　　日
                  刑事第五庭　審判長法  官  房 阿 生
                              　　　法  官  蔡 光 治
                             　　　 法  官  雷 元 結
以上正本證明與原本無異。
如不服本判決，應於收受送達後十日內向本院提出上訴書狀，其
未敘述上訴之理由者並得於提起上訴後十日內向本院補提理由書
（均須按他造當事人之人數附繕本）。
                              　　　書記官  李 家 敏
中    華    民    國    94    年    4     月    25    日
附錄：本案論罪科刑法條全文
中華民國刑法第302條
 (剝奪他人行動自由罪)
私行拘禁或以其他非法方法，剝奪人之行動自由者，處五年以下
有期徒刑、拘役或三百元以下罰金。
因而致人於死者，處無期徒刑或七年以上有期徒刑，致重傷者，
處三年以上十年以下有期徒刑。
第 1 項之未遂犯罰之。
